【裁判字號】    99,消債更,29
【裁判日期】    990628
【裁判案由】    聲請更生程序
【裁判全文】
臺灣彰化地方法院民事裁定  99年度消債更字第29號
聲  請  人
即債務人    甲○○原名:鄧金.
上列當事人依消費者債務清理條例聲請更生事件，本院裁定如下
：
    主  文
債務人甲○○自中華民國九十九年六月二十八日下午四時起開始
更生程序。
命司法事務官進行本件更生程序。
    理  由
一、按債務人與金融機構協商成立者，不得聲請更生或清算，但
    因不可歸責於己之事由，致履行顯有重大困難者，不在此限
    。本條例施行前，債務人依金融主管機關協調成立之中華民
     國銀行公會會員辦理消費金融案件無擔保債務協商機制與
    金融機構成立之協商，準用前項之規定，消費者債務清理條
    例（下稱消債條例）第151條第5項、第6項分別定有明文。
    次按，債務人不能清償債務或有不能清償之虞，且無擔保或
    無優先權之債務總額未逾新臺幣（下同）1,200萬元者，於
    法院裁定開始清算程序或宣告破產前，得向法院聲請更生，
    觀諸同條例第3條、第42條第1項規定自明。又法院開始更生
    程序之裁定，應載明其年、月、日、時，並即時發生效力。
    法院開始更生或清算程序後，得命司法事務官進行更生或清
    算程序，必要時得選任律師、會計師或其他適當之自然人或
    法人一人為監督人或管理人，復為同條例第45條第1項、第
    16條所明定。
二、本件聲請人聲請意旨略以：聲請人負欠金融機構無擔保債務
    總金額新臺幣（下同）3,614,482元，曾於消債條例施行前
    之民國95年7月間，就其積欠各金融機構之信用卡、現金卡
    及信用貸款等債務，利用金融主管機關協調成立之中華民國
    銀行公會會員辦理消費金融案件無擔保債務協商機制與各債
    權銀行成立協商，約定聲請人自95年7月起，分120期，利率
    6％，每月10日以新臺幣（下同）43,964元依各債權銀行債
    權金額比例清償債務。惟聲請人離婚後，雖未取得兩名女兒
    之監護權，但每月仍需負擔兩名女兒之扶養費用，原任職國
    泰人壽業務員之工作年收入亦由93年之1,070,000元逐漸下
    滑，嗣遂由該公司離職，專職經營翊婷造型生活館，但因本
    身不是設計師且生意競爭激烈，經營不易，實無法履行當初
    協商之條件，以致於96年9月毀諾，其確係因不可歸責於己
    之事由，致履行協商條件顯有重大困難。且其無擔保或無優
    先權之債務總額未逾12,000,000元，復未經法院裁定開始清
    算程序或宣告破產，爰向本院聲請更生等語。
三、經查：
（一）聲請人雖於聲請前5年內擔任翊婷造型生活館負責人，但
      依其所提出之營業稅繳款書所載，平均每月營業額為121,
      713元，依消債條例第2條第2項規定，其所從事者，為營
      業額平均每月200,000元以下之小規模營業活動，自屬同
      條第1項所稱之消費者，先予敘明。
（二）聲請人主張之前揭事實，業據其提出財產及收入狀況說明
      書、債權人清冊、債務人清冊、所得及收入清單、生活必
      要支出清單、小規模營業聲請人之簡單損益表、房屋租賃
      契約書、財產歸屬資料清單、93年度至97年度綜合所得稅
      各類所得資料清單、戶籍謄本、財團法人金融聯合徵信中
      心當事人綜合信用報告等件為證，並有最大債權銀行國泰
      世華商業銀行股份有限公司陳報之協議書在卷可考。
（三）雖聲請人於消債條例施行前，曾與各債權人就無擔保債權
      成立協商，約定自95年7月起，分120期，利率6％，每月1
      0日以43,964元依各債權銀行債權金額比例清償債務，惟
      聲請人之主要收入來源係經營翊婷造型生活館，其96、97
      年度平均每月淨收入約為32,333元，此經聲請人陳明在卷
      ，又聲請人95年度綜合所得105,542元、96年度綜合所得
      198,769元、97年綜合所得29,993元，名下無其他財產之
      情，有稅務電子閘門財產所得調件明細表在卷為憑，因此
      ，依內政部所公告97年度臺灣省低收入戶最低生活費用每
      人每月為9,829元【該統計係按照政府最近1年平均每人消
      費支出（包括食品費、衣著鞋襪費、房租水電費、家居管
      理費、醫療保健費、交通通訊費、娛樂教育費及雜項支出
      ）60％訂定】計算聲請人負擔其本身及2名未成年子女扶
      養費用之半數，亦即相當於2人之生活費，則其每月生活
      費用支出為19,658元（9829×2＝19,658），則其平均每
      月平均每月淨收入約為32,333元，扣除每月生活費用19,6
      58元，足認已無餘力再支付前述每月還款金額43,964元，
      聲請人實已不堪負荷，而無法維持最低基本生活，故原協
      商條件約定聲請人按月還款43,964元，其履行自有重大困
      難，聲請人主張因不可歸責於己之事由，致履行原協商條
      件有重大困難，應堪採信。
四、此外，本件復查無聲請人有消費者債務清理條例第6條第3項
    、第8條或第46條各款所定駁回更生聲請之事由存在，本院
    綜合上述各證據資料判斷後，認本件債務人聲請更生，應屬
    有據，爰裁定如主文第1項所示；並依上開規定命司法事務
    官進行本件更生程序，裁定如主文第2項所示。
中    華    民    國    99    年    6    月    28    日
                  民事第三庭法  官  尚安雅
以上正本係照原本作成。
本件不得抗告。
本件裁定已於民國99年6月28日下午4時公告。
中    華    民    國    99    年    6    月    28    日
                            書記官  陳文俊

司法院資訊處製作；財團法人民間司法改革基金會備份。
